【裁判字號】    95,易,542
【裁判日期】    950922
【裁判案由】    竊盜
【裁判全文】
臺灣板橋地方法院刑事判決               95年度易字第542號
公  訴  人  臺灣板橋地方法院檢察署檢察官
被      告  甲○○
                    （現於臺灣臺北看守所羈押中）
上列被告因竊盜案件，經檢察官提起公訴（95年度偵緝字第411
號），本院判決如下：
    主  文
甲○○竊盜，累犯，處有期徒刑伍月，如易科罰金，以參佰元折
算壹日。扣案鑰匙壹支沒收之。
    事  實
一、甲○○前於民國91年間，因違反著作權法案件，經本院於91
    年8 月15日以91年度易緝字第124 號判決判處有期徒刑5 月
    ，於同年9 月16日確定，並於92年5 月1 日入監執行完畢（
    於本案構成累犯）。
二、詎甲○○猶不知悔改，竟意圖為自己不法之所有，基於竊盜
    之犯意，於94年5 月18日上午8 時許，在臺北縣中和市○○
    街38號前，徒手竊取林真華所有之車牌號碼HXY-457 號重型
    機車（起訴書誤載為HYX-457 號）1 輛，得手後旋即將該機
    車車牌卸下，改懸掛甲○○所有之車牌號碼FQH-207 號車牌
    1 面後，供己騎乘使用，並於同年8 月間某日，出借予不知
    情之越南籍友人裴玉碧騎用。嗣於同年9 月16日晚間7 時30
    分許，裴玉碧騎乘上開機車，行經臺北縣板橋市○○路○ 段
    467 號前時為警查獲，並扣得甲○○所有之機車鑰匙1 支及
    護照1 本，始循線查知上情。
三、案經臺北縣政府警察局板橋分局報告臺灣板橋地方法院檢察
    署檢察官偵查起訴。
    理  由
壹、證據能力部分：
一、按被告以外之人於審判外之言詞或書面陳述，除法律有規定
    者外，不得作為證據，刑事訴訟法第159 條第1 項定有明文
    ，此即學理上所稱「傳聞證據排除法則」。又被告以外之人
    於審判外之陳述，雖不符同法第159 條之1 至第15 9條之4
    之規定，而經當事人於審判程序同意作為證據，法院審酌該
    言詞陳述或書面陳述作成時之情況，認為適當者，亦得為證
    據。當事人、代理人或辯護人於法院調查證據時，知有第
    159 條第1 項不得為證據之情形，而未於言詞辯論終結前聲
    明異議者，視為有前項之同意，同法第15 9條之5 亦規定甚
    明。查本件證人裴玉碧、乙○○在警詢中所為指訴、乙○○
    所出具之贓物認領保管單及車籍資料作業詳細畫面、車輛竊
    盜詳細資料畫面，固為被告以外之人在審判外之言詞及書面
    陳述，均屬傳聞證據，惟被告就前開審判外之陳述，迄於言
    詞辯論終結前未為異議之聲明，而本院審酌證人裴玉碧、乙
    ○○陳述作成時之情況，核無違法取證及證明力明顯過低之
    瑕疵，而上開車籍資料作業詳細畫面、車輛竊盜詳細資料畫
    面等資料，係車籍機關及警察機關本於職權所製作，本院認
    為以上述傳聞證據作為證據均為適當，故揆諸上開規定，自
    有證據能力。
二、另卷附之車牌號碼HYX-457 號重型機車（不含車牌）、引擎
    號碼、鑰匙等照片計4 幀，係使用科學儀器客觀紀錄外在環
    境及物體現象之證據資料，其性質非屬供述證據，自無傳聞
    排除之問題，具有證據能力。
三、證人裴玉碧偵查中向檢察官陳述時，雖未有何具結之情形，
    然檢察官係以裴玉碧就其本身所涉犯之竊盜或收受贓物罪案
    件而為訊問，故以之為犯罪嫌疑人而非以證人身分加以訊問
    ，此顯與刑事訴訟法第158 條之3 所規定之「證人、鑑定人
    依法應具結而未具結者，其證人或鑑定意見，不得作為證據
    」之要件有所不符。蓋檢察官既以犯罪嫌疑人而非證人之身
    分，對裴玉碧訊問，當時裴玉碧既非證人，則應不能適用上
    開刑事訴訟法第158 條之3 有關未具結即欠缺證據能力之規
    定。易言之，即便裴玉碧在偵查中向檢察官證述時，未予具
    結，然當時裴玉碧並非證人，而係犯罪嫌疑人，本即沒有具
    結之必要與義務，縱其未具結，亦不能因此遽謂該等陳述沒
    有證據能力。再按被告以外之人於偵查中向檢察官所為之陳
    述，除顯有不可信之情況者外，得為證據，刑事訴訟法第
    159 條之1 第2 項亦有明文。查被告並未提出裴玉碧在偵查
    中所述有何其他顯不可信之情況以供本院審酌、調查，是就
    裴玉碧於偵查中所為之陳述，均不具顯不可信之情況，依上
    開刑事訴訟法第159 條之1 第2 項之規定，該等陳述自有證
    據能力。
貳、實體部分：
一、上揭犯罪事實，業據被告甲○○於本院審理時坦承不諱（詳
    本院95年9 月5 日審判筆錄），核與證人裴玉碧、被害人林
    真華之公公乙○○於警詢、偵訊時證述情節相符，並有機車
    鑰匙1 支扣案可資佐證，復有車籍資料作業詳細畫面、車輛
    竊盜詳細資料畫面、贓物認領保管單各1 紙及上開車牌號碼
    HYX -457號重型機車（不含車牌）、引擎號碼、鑰匙之照片
    計4 幀在卷可稽，被告上開自白核與事實相符，堪予採信。
    本件事證已臻明確，被告犯行洵堪認定，應依法論科。
二、查被告行為後，刑法業於94年2 月2 日修正公布，95年7 月
    1 日起施行，其中與本件有關第2 條、第41條、第33條第5
    款、第47條均業已修正。按「行為後法律有變更者，適用行
    為時之法律，但行為後之法律有利於行為人者，適用最有利
    於行為人之法律」，修正後刑法第2 條第1 項定有明文。此
    條規定係規範行為後法律變更所生新舊法律比較適用之準據
    法，本身尚無新舊法比較之問題，於新法施行後，應一律適
    用新法第2 條第1 項之規定，為「從舊從輕」之比較，先予
    敘明。再按本次法律變更，比較時應就罪刑有關之共犯、未
    遂犯、想像競合犯、牽連犯、連續犯、結合犯，以及累犯加
    重、自首減輕暨其他法定加減原因（如身分加減）與加減例
    等一切情形，綜其全部罪刑之結果而為比較（最高法院95
    年5 月23日95年度第8 次刑庭會議決議參照）。茲就
    本件新舊法比較結果說明如下：
（一）修正刑法係自95年7 月1 日起施行，在此之前，刑法分則
      編有關罰金刑之貨幣單位係銀元；且依刑法分則編應處罰
      金者，應適用罰金罰鍰提高標準條例第1 條、第4 條之規
      定，亦即應按各該具體條文制定或修正之時間先後，定其
      提高之倍數。惟被告行為後，刑法施行法增訂第1 之1 條
      ，於95年6 月14日經總統公布，並自同年7 月1 日起施行
      ；該條規定：「中華民國94年1 月7 日刑法修正施行後，
      刑法分則編所定罰金之貨幣單位為新臺幣。94年1 月7 日
      刑法修正時，刑法分則編未修正之條文定有罰金者，自94
      年1 月7 日刑法修正施行後，就其所定數額提高為30倍。
      但72年6 月26日至94年1 月7 日新增或修正之條文，就其
      所定數額提高為3 倍」。亦即自95年7 月1 日起，刑法分
      則編所定罰金之貨幣單位，由原來之銀元改為新臺幣；且
      94年1 月7 日刑法修正時，刑法分則編未修正之條文定有
      罰金者，自95年7 月1 日起，有關罰金之數額提高為30倍
      。本案被告係犯刑法320 條第1 項之罪，該罪有罰金刑之
      處罰，且於94年1 月7 日時未經修正，依增訂刑法施行法
      第1 之1 條之規定，其罰金以新臺幣為單位，數額應提高
      30倍。此規定因屬前揭罰金罰鍰提高標準條例第一條但書
      所稱之「法律已依一定比率規定罰金或罰鍰之數額或倍數
      」，自應優先適用，另修正後刑法第33條第5 款亦已將罰
      金刑調整為新臺幣1,000 元以上，以百元計算，故依前述
      標準換算後，上開法條之罰金刑度部分已變更為「新台幣
      15,000元以下，新台幣1,000 元以上」，然依被告行為時
      之刑罰法律，即罰金罰鍰提高標準條例第1 條前段及修正
      前刑法第33條第5 款規定之罰金最低額銀元1 元計算，上
      開法條之罰金刑最高為銀元500 元，最低額為銀元1 元，
      若換算為新臺幣，最高額雖與新法同為新臺幣15,000元，
      然最低額僅為新臺幣3 元。因此，比較上述修正前、後之
      刑罰法律，自以被告行為時關於科處罰金刑之法律較有利
      於被告。
（二）另刑法第41條第1 項前段有關易科罰金折算標準之規定，
      95年7 月1 日起施行之新刑法修正為：「犯最重本刑為五
      年以下有期徒刑以下之刑之罪，而受六個月以下有期徒刑
      或拘役之宣告者，得以新臺幣一千元、二千元或三千元折
      算一日，易科罰金」，而依修正前同條項（「得以銀元一
      元以上三元以下折算一日，易科罰金」）及修正前罰金罰
      鍰提高標準條例第2 條（現已刪除）規定，就其原定數額
      提高為100 倍折算1 日，則係以銀元100 元至300 元折算
      1 日，經折算為新臺幣幣值後，以新臺幣300 元至900 元
      折算1 日。是比較修正前後之易科罰金折算標準，自以行
      為時即修正前之規定，較有利於被告。
（三）另修正後刑法第47條第1 項規定「受徒刑之執行完畢，或
      一部之執行而赦免後，五年以內故意再犯有期徒刑以上之
      罪者，為累犯，加重本刑至二分之一」，與修正前刑法第
      47條規定「受有期徒刑之執行完畢，或受無期徒刑或有期
      徒刑一部之執行而赦免後，五年以內再犯有期徒刑以上之
      罪者，為累犯，加重本刑至二分之一」不同，亦即若被告
      再犯者係故意犯罪，則修正前、後之規定，均成立累犯，
      適用修正前之規定，對於被告並無不利。
（四）綜上，前揭刑法施行法第1 條之1 之增訂及刑法第33條第
      5 款之修正，乃係刑法分則編各罪所定罰金刑之刑罰法律
      效果之變更，前揭刑法第41條第1 項前段、第47條等規定
      之變更，乃係科刑規範事項之變更，自應依刑法第2 條第
      1 項之規定，為新舊法之比較，而經比較新舊法之結果，
      修正後之規定並未對被告較為有利，是應整體適用行為時
      修正前刑法之相關規定，予以論處。另沒收係屬從刑，亦
      應依此適用修正前之刑法第38條規定，合先敘明。
三、核被告甲○○所為，係犯刑法第320 條第1 項之竊盜罪。又
    被告前有如事實欄所載之犯罪、科刑及刑之執行情形，有臺
    灣高等法院被告前案紀錄表1 份在卷可稽，其於有期徒刑執
    行完畢後5 年內，再犯有期徒刑以上刑之本罪，為累犯，應
    依修正前刑法第47條之規定，加重其刑。爰審酌被告犯罪之
    動機、目的、手段、所竊取財物之價值、犯罪後坦承犯行之
    態度等一切情狀，量處如主文所示之刑，並依修正前刑法第
    41條第1 項前段及廢止前罰金罰鍰提高標準條例第2 條之規
    定，諭知易科罰金之折算標準，以資懲儆。至扣案之機車鑰
    匙1 支，係被告所有供犯本件竊盜案件所用之物，業據被告
    供明在卷，並依修正前刑法第38條第1 項第2 款之規定，宣
    告沒收。又扣案之護照1 本及車牌號碼FQH-207 號車牌1 面
    ，雖係被告所有之物，惟並非被告供本件竊盜犯行所用或預
    備所用之物，爰不予宣告沒收，附此敘明。
據上論斷，應依刑事訴訟法第299 條第1 項前段，刑法第2 條第
1 項前段、第320 條第1 項、修正前刑法第41條第1 項前段、修
正前刑法第47條、修正前刑法第38條第1 項第2 款，罰金罰鍰提
高標準條例第1 條前段、廢止前罰金罰鍰提高標準條例第2 條，
判決如主文。
本案經檢察官吳宗光到庭執行職務。
中    華    民    國    95    年    9     月    22    日
                  刑事第十七庭審判長法  官  李幼妃
                                    法  官  張紹省
                                    法  官  鄭燕璘
以上正本證明與原本無異
如不服本判決應於送達後10日內向本院提出上訴狀
                                    書記官  呂紹明
中    華    民    國    95    年    9     月    22    日
附錄本案論罪科刑法條全文：
刑法第320條第1項：
意圖為自己或第三人不法之所有，而竊取他人之動產者，為竊盜
罪，處5年以下有期徒刑、拘役或500元以下罰金。


司法院資訊處製作；財團法人民間司法改革基金會備份。
